臺灣高等法院高雄分院刑事判決　　　　　　　　　　九十三年度上重訴字第二一號
　　上　訴　人
　　即　被　告　甲○○
　　選任辯護人　樓嘉君　律師
右上訴人因毒品危害防制條例案件，不服台灣高雄地方法院九十三年度重訴字第五號
中華民國九十三年八月十六日第一審判決（起訴案號：台灣高雄地方法院檢察署九十
一年度偵字第二一三二七號），提起上訴，本院判決如左：
    主  文
原判決撤銷。
甲○○共同運輸第一級毒品，處無期徒刑，褫奪公權終身；扣案如附表編號一所示之
第一級毒品海洛因磚貳拾貳塊（合計淨重捌仟貳佰捌拾玖點伍肆公克），沒收銷燬之
；扣案如附表編號一所示海洛因磚貳拾貳塊之外包裝（重貳佰捌拾伍點玖伍公克）及
附表編號七所示之行動電話壹支，均沒收。又未經許可販賣手槍，處有期徒刑拾年，
併科罰金新台幣參佰萬元，罰金如易服勞役，以罰金總額與陸個月之日數比例折算，
褫奪公權陸年；扣案如附表編號二至六所示之手槍（含彈匣）共肆支、子彈壹佰捌拾
參顆，均沒收。應執行刑無期徒刑，褫奪公權終身，併科罰金新台幣參佰萬元，罰金
如易服勞役，以罰金總額與陸個月之日數比例折算；扣案如附表編號一所示之第一級
毒品海洛因磚貳拾貳塊（合計淨重捌仟貳佰捌拾玖點伍肆公克），沒收銷燬之；扣案
如附表編號一所示海洛因磚貳拾貳塊之外包裝（重貳佰捌拾伍點玖伍公克）、附表編
號七所示之行動電話壹支、編號二至六所示之手槍（含彈匣）共肆支、子彈壹佰捌拾
參顆，均沒收。
    事  實
一、甲○○明知海洛因為我國公告列為毒品危害防制條例第二條第二項之第一級毒品
    ，制式手槍及制式子彈為槍砲彈藥刀械管制條例第四條第一項第一、二款所規定
    之槍砲、彈藥，均不得非法持有、運輸，且明知海洛因及槍械、子彈業經行政院
    依法公告為管制進出口之物品，不得私運進口，竟於民國九十一年八月間某日，
    與黃騰賢（另由本院審理中）共同基於運輸毒品自泰國走私進入台灣地區內之犯
    意聯絡，約定由其代為尋找船員，自泰國將第一級毒品海洛因私運進入台灣並交
    付後，黃騰賢即以每塊海洛因新臺幣（下同）五萬元之代價作為報酬，而甲○○
    見有利可圖，遂應允之，並另基於販賣、運輸制式手槍、子彈及私運管制物品制
    式手槍、子彈之犯意，欲自泰國販入制式手槍及子彈並將之私運進入台灣販賣營
    利，而於同年月二十二日撥打在「帆洋號」遠洋漁船上工作之船員楊順昌（業經
    原審法院以九十一年度重訴字第七七號判處罪刑確定）電話號碼為000000
    0000號之行動電話與楊順昌聯絡，二人於同日晚上八、九時許，在高雄縣鳳
    山市中崙國宅社區附近見面後，甲○○即向楊順昌表示欲委由其利用「帆洋號」
    漁船停泊泰國之機會，自泰國私運毒品及槍枝、子彈進入台灣，約定待楊順昌順
    利將毒品及槍枝、子彈走私進入台灣並交付甲○○後，甲○○將給付十五萬元予
    楊順昌作為代價，楊順昌亦明知海洛因為我國公告列為毒品危害防制條例第二條
    第二項之第一級毒品，制式手槍及制式子彈為槍砲彈藥刀械管制條例第四條第一
    項第一、二款所規定之槍砲、彈藥，均不得非法持有、運輸，且明知海洛因及槍
    械、子彈業經行政院依法公告為管制進出口之物品，不得私運進口，竟因有債務
    需錢處理，為謀不法之利益，乃應允之，甲○○與楊順昌遂共同基於運輸第一級
    毒品海洛因、制式手槍、子彈及私運管制物品第一級毒品海洛因、制式手槍、子
    彈之犯意聯絡，由甲○○先行前往泰國，楊順昌則於同年八月二十四日「帆洋號
    」出港時，以上開行動電話告知甲○○，楊順昌並於同年九月初某日「帆洋號」
    漁船抵達泰國之蘇那塔尼港後，以其在泰國購得之易付卡撥打甲○○所留之泰國
    聯絡電話與甲○○取得聯繫，甲○○乃於同年九月初，在泰國蘇那塔尼港附近，
    以二十萬元之價格向當地泰國人購買附表編號二至六所示制式手槍四支、子彈二
    百顆（甲○○擬以每支手槍配五十顆子彈之方式在台灣出售，售價為二十萬元，
    全部槍彈售價為八十萬元，扣除成本二十萬元後，甲○○預計可獲利六十萬元）
    ，並於楊順昌停留泰國期間，將附表編號一所示海洛因磚二十二塊及附表編號二
    至六所示制式手槍四支、子彈二百顆交予楊順昌，由楊順昌將上開物品藏放在漁
    船前方舺板倉庫內，以漁網加以掩蓋，而利用「帆洋號」漁船返回台灣之機會，
    以走私管道將上開第一級毒品海洛因及槍枝、子彈運輸來台。嗣於同年九月十七
    日十二時三十分許，「帆洋號」漁船返回高雄市第二港口後，經法務部調查局南
    部地區機動工作組人員會同其他相關單位人員上船進行安檢而查獲，並扣得如附
    表編號一至六號所示海洛因磚、手槍（含彈匣）、子彈及甲○○所有供犯運輸第
    一級毒品海洛因所用之外包裝（如附表編號一所示）、楊順昌所有供與甲○○共
    犯運輸第一級毒品所用之行動電話一支（如附表編號七所示）。
二、案經法務部調查局南部地區機動工作組報由臺灣高雄地方法院檢察署檢察官偵查
    起訴。
    理  由
一、認定事實所憑之證據及理由：
    右揭事實，業據上訴人即被告甲○○於原審及本院審理時坦承不諱，並有下列證
    據可佐：
  (一)楊順昌於九十一年八月二十二日，答應被告利用「帆洋號」漁船出海之機會自泰
    國走私違禁物一批來台，代價為十五萬元，即於同年八月二十四日「帆洋號」出
    港時以楊順昌所有之電話號碼為0000000000號行動電話告知被告出港
    事宜，並於同年九月初抵達泰國蘇那塔尼港後，再以在泰國購得之易付卡與被告
    聯繫，被告乃在楊順昌停留泰國期間，將該附表所示之海洛因、制式手槍、子彈
    交予楊順昌，由楊順昌將之藏放在「帆洋號」漁船前方舺板倉庫內，以漁網加以
    掩蓋，而將之運送進入台灣，嗣於同年九月十七日「帆洋號」返抵臺灣後未久即
    遭調查局查獲等情，迭據楊順昌於本院九十一年度重訴字第七七號違反毒品危害
    防制條例案件之警訊及偵查中供述明確，業經本院調閱該案卷核閱屬實。（楊順
    昌於警詢及偵查中之陳述，被告就該等陳述之證據能力，未於言詞辯論終結前聲
    明異議，視為同意作為證據，本院審酌該言詞陳述作成時，並無不法之情況，認
    為適當，依刑事訴訟法第一百五十九條之五第一、二項規定得為證據。)
  (二)又扣案如附表編號一之白色磚塊二十二塊，經送請法務部調查局以氣象層析質譜
    儀分析法及化學分析法鑑定結果，確為第一級毒品海洛因，合計淨重八千二百八
    十九點五四公克，包裝重二八五點九五公克，純度為百分之七四點八三，純質淨
    重六千二百零三點零六公克，有法務部調查局九十一年十月四日調科壹字第二二
    ００一四一七０號檢驗通知書一紙附卷可證（見偵查卷第二十三頁）。
  (三)扣案如附表編號二至六之手槍四支及子彈二百顆（鑑驗時試射十七顆於一百八十
    三顆），經送請內政部警政署刑事警察局鑑定結果，認其中二支手槍為德國ＭＡ
    ＵＳＥＲ廠製ＭＯＤ．９０．ＤＡ型口徑９㎜制式半自動手槍（槍枝管制編號：
    0000000000、0000000000號）；其他二支則分別為加拿大
    ＦＭ授權製造ＭＡＲＫ１＊型口徑９㎜制式半自動手槍（槍枝管制編號：000
    0000000）及美國ＳＭＩＴＨ＆ＷＥＳＳＯＮ廠製５９０６型口徑９㎜制
    式半自動手槍（槍枝管制編號：0000000000），子彈二百顆則均為口
    徑９㎜制式半自動手槍子彈，上開制式手槍及子彈，均具有殺傷力，亦有內政部
    警政署刑事警察局九十一年十月三十一日刑鑑字第０九一０二七四四０七號槍彈
    鑑定書一份可憑（見原審法院九十一年度重訴字第七七號警卷）。
  (四)此外，復有扣案附表所示之物可證，並有法務部調查局南部地區機動工作組搜索
    及扣押筆錄、0000000000號行動電話門號之通聯紀錄、南部地區巡防
    局第五海岸巡防總隊九十一年十一月十九日南五總字第０九一Ｃ０００八三三號
    函所附之「帆洋號」漁船出入港資料各一份附卷足參（見原審法院九十一年度重
    訴字第七七號案件之警卷、偵查卷及原審卷）。
  (五)綜上所述，本件事證明確，被告犯行應可認定。
二、論罪：
  (一)按海洛因為毒品危害防制條例第二條第二項第一款所列第一級毒品，制式手槍及
    制式子彈為槍砲彈藥刀械管制條例第四條第一項第一款、第二款所列之槍砲、彈
    藥，又行政院依懲治走私條例第二條第四項之法律授權公告槍械、子彈及毒品危
    害防制條例所列毒品均屬甲項管制進出口物品，不限其數額，均不得私運進出口
    。次按共同正犯之意思聯絡，原不以數人間直接發生者為限，即有間接之聯絡者
    ，亦包括在內。再按槍砲彈藥刀械管制條例所規定之販賣行為，並不以販入之後
    復行賣出為要件，只須以營利為目的，販入或賣出有一於此，犯罪即屬既遂。
  (二)核被告所為係犯毒品危害防制條例第四條第一項之運輸第一級毒品罪、槍砲彈藥
    刀械管制條例第七條第一項之未經許可運輸手槍罪、同項之未經許可販賣手槍罪
    、同條例第十二條第一項之未經許可運輸子彈罪、同條項之未經許可販賣子彈罪
    及懲治走私條例第二條第一項之私運管制物品進口罪。
  (三)共同正犯：被告與楊順昌、黃騰賢就上開運輸第一級毒品之犯行，及被告與楊順
    昌就上開未經許可運輸手槍、子彈之犯行，各有犯意之聯絡及行為之分擔，均為
    共同正犯。
  (四)吸收犯：被告持有第一級毒品海洛因、制式手槍、制式子彈之低度行為，為其運
    輸、私運進口之高度行為所吸收，不另論罪。
  (五)想像競合犯：被告所犯上開運輸第一級毒品罪、未經許可運輸手槍罪、未經許可
    運輸子彈罪、私運管制物品進口罪四罪間，有一行為而觸犯數罪名之想像競合犯
    關係，應依刑法第五十五條規定，從一較重之運輸第一級毒品罪處斷，且被告未
    經許可同時販賣手槍及制式子彈，亦係一行為而觸犯數罪名之想像競合犯，亦應
    依刑法第五十五條規定，從一較重之未經許可販賣手槍罪處斷。
  (六)數罪併罪：被告所犯運輸第一級毒品罪及未經許可販賣手槍罪二罪間，犯意各別
    ，罪名不同，應分論併罰之。
  (七)被告未經許可販賣手槍及制式子彈之犯行，雖未據公訴人起訴，然此部分與起訴
    部分，有想像競合犯及牽連犯之裁判上一罪關係，已如上所述，應為起訴效力所
    及，本院自應併予審理；又毒品危害防制條例於九十二年七月九日修正公布，已
    於九十三年一月九日施行，但關於被告所犯之該條例第四條第一項運輸第一級毒
    品之罪刑規定，並未修正，自無比較新舊法適用之問題，附此敘明。
三、被告犯罪事證明確，原判決予以論罪科刑固非無見，惟查：(一)扣案如附表編號一
    所示海洛因磚貳拾貳塊之外包裝（重貳佰捌拾伍點玖伍公克），係被告所有供犯
    毒品危害防制條例第四條第一項運輸第一級毒品罪所用之物，應依毒品危害防制
    條例第十九條第一項規定宣告沒收，原判決竟依毒品危害防制條例第十八條第一
    項前段規定宣告沒收銷燬之，即有未合。(二)原判決未明確認定被告購入附表編號
    二至六號所示槍彈之時間、地點、價格及擬出售之格格，致事實未臻明確，亦有
    不當。(三)原判決主文就被告所犯販賣手槍罪部分，係宣告併科罰金參佰萬元，而
    未宣告併科罰金「新台幣」參佰萬元，顯非適法。
四、被告上訴意旨以：被告經查獲後，即被調查局吸收為污點證人，並由檢察官簽署
    證人保護法之相關文件，嗣後被告即配合檢調單位查緝上游嫌犯，被告並親自到
    泰國多次，以協助檢調單位辦案，被告冒著生命危險配合辦案，犯罪後態度良好
    ，請求給予自新機會云云。經查，被告遭查獲後，確實以污點證人身分協肋檢調
    單位蒐集情報以查緝走私集團，惟檢調單位並未進一步查得上游嫌犯等情，已經
    證人即法務部調查局南部地區機動工作組調查員吳東原於本院證述綦詳（見本院
    卷第五十二至五十五頁），被告於被查獲後，配合檢調單位查緝其他嫌犯，足見
    其已知悔悟，犯罪後態度良好，固屬實情，惟被告所犯運輸第一級毒品罪及販賣
    手槍罪，法定最重本刑均係死刑，而被告運輸之第一級毒品海洛因磚多達二十二
    塊，數量甚鉅，扣案之手槍亦有四支、子彈則有二百顆之多，數量均非微，被告
    犯行嚴重危害社會治安，原判決已審酌被告犯行之危害程度及其犯罪坦認犯行之
    犯罪後態度，而量處前述之刑罰，原審所為量刑難謂過重，被告上訴意旨請求輕
    判，雖無理由，惟原判決既有上開可議之處，自應由本院撤銷改判。
五、爰審酌被告並無前科紀錄，有臺灣高等法院被告全國前案紀錄表一份在卷可參，
    素行良好，僅因貪圖利益，明知不法，仍運輸、私運海洛因、制式手槍及制式子
    彈入境，並擬販賣制式手槍、子彈，且海洛因達二十二塊，驗後淨重為八千二百
    八十九點五四公克，平均純度為百分之七四點八三，純質淨重為六千二百零三點
    零六公克，數量龐大，若流入市面，勢將危害眾多人之身體健康及社會之安寧秩
    序，制式手槍共有四支、制式子彈計有二百顆，對於國家社會秩序之戕害甚鉅，
    惟念及毒品海洛因尚未流入市面造成實際危害，制式手槍及制式子彈亦於運抵臺
    灣後旋遭警查獲，被告並無實際利得，且其犯罪後坦認犯行，並配合檢調單位查
    緝上游嫌犯，雖無所獲，但犯罪後態度良好，已有悔意等一切情狀，分別就運輸
    第一級毒品部分量處無期徒刑，就販賣手槍部分量處有期徒刑拾年，併科罰金新
    台幣參佰萬元；又被告所犯運輸第一級毒品罪經宣告無期徒刑部分，應依刑法第
    三十七條第一項宣告褫奪公權終身，另被告所犯販賣手槍罪部分，依其犯罪之性
　　質，本院認有褫奪公權之必要，併依刑法第三十七條第二項規定宣告褫奪公權六
 　 年；並定其應執行無期徒刑，褫奪公權終身，併科罰金新台幣參佰萬元，又罰金
    部分應以罰金總額與陸個月之日數比例折算易服勞役。
六、扣案如附表編號一所示之第一級毒品海洛因磚二十二塊（驗後合計淨重八千二百
    八十九點五四公克），應依毒品危害防制條例第十八條第一項前段規定沒收銷燬
　　之，海洛因磚二十二塊之外包裝（重二八五點九五公克），係被告所有供犯運輸
  　第一級毒品罪所用之物，應依毒品危害防制條例第十九條第一項規定宣告沒收，
    至於鑑驗時耗用之海洛因部分，均已滅失，爰不另為沒收銷燬之宣告；扣案如附
    表編號七所示行動電話一支，為共同正犯楊順昌所有供與被告共犯運輸第一級毒
    品罪所用之物，亦應依毒品危害防制條例第十九條第一項規定宣告沒收（該行動
    電話之門號，係電信公司所有租予楊順昌所使用者，並非楊順昌或被告所有之物
    ，自無宣告沒收之必要）；扣案如附表編號二至六所示之手槍共四支、子彈一百
    八十三顆，屬違禁物，應依刑法第三十八條第一項第一款規定宣告沒收，至附表
    編號六所示經鑑驗試射之十七顆子彈，已非違禁物，自不予宣告沒收。
七、據上論斷，應依刑事訴訟法第三百六十九條第一項前段、第三百六十四條、第二
    百九十九條第一項前段，毒品危害防制條例第四條第一項、第十八條第一項前段
    、第十九條第一項，槍砲彈藥刀械管制條例第七條第一項、第十二條第一項，懲
    治走私條例第二條第一項、第十一條，刑法第十一條、第二十八條、第五十五條
    、第四十二條第三項、第五十一條第四款、第八款、第三十七條第一項、第二項
    、刑法第三十八條第一項第一款，判決如主文。
本案經檢察官陳國全到庭執行職務。
中　　　華　　　民　　　國　　九十三　　年　　 十二 　　月　　二十三　　日
                                  臺灣高等法院高雄分院刑事第六庭
                                      審判長法官  王憲義
                                            法官  張盛喜
                                            法官  范惠瑩
右正本證明與原本無異。
如不服本判決應於收受本判決後十日內向本院提出上訴書狀，其未敘述上訴理由者，
並得於提起上訴後十日內向本院補提理由書狀（均須按他造當事人之人數附繕本）「
切勿逕送上級法院」。
　　　　　　　　　　　　　　　　　　　　　書記官  呂明燕
中　　　華　　　民　　　國　　九十三　　年　　  十二　　月　　二十四　　日
附錄本件論罪科刑法條：
毒品危害防制條例第四條第一項：
製造、運輸、販賣第一級毒品者，處死刑或無期徒刑；處無期徒刑者，得併科新台幣
一千萬元以下罰金。
槍砲彈藥刀械管制條例第七條第一項：
未經許可，製造、販賣或運輸火砲、肩射武器、機關槍、衝鋒槍、卡柄槍、自動步槍
、普通步槍、馬槍、手槍或各類砲彈、炸彈、爆裂物者，處死刑、無期徒刑或七年以
上有期徒刑；處徒刑者，併科新台幣三千萬元以下罰金。
槍砲彈藥刀械管制條例第十二條第一項：
未經許可，製造、販賣或運輸子彈者，處一年以上七年以下有期徒刑，併科新台幣五
百萬元以下罰金。
懲治走私條例第二條第一項
私運管制物品進口﹑出口逾公告數額者，處七年以下有期徒刑，得併科新台幣二十萬
元以下罰金。
附表：扣案物品
┌──┬────────────────────────┬───────┐
│編號│品名                                            │數量          │        │
├──┼────────────────────────┼───────┤
│一  │第一級毒品海洛因磚                              │二十二塊（驗後│
│    │                                                │淨重八千二百八│
│    │                                                │十九點五四公克│
│    │                                                │包裝重二百八十│
│    │                                                │五點九五公克）│
├──┼────────────────────────┼───────┤
│二  │德國ＭＡＵＳＥＲ廠製ＭＯＤ．９０．ＤＡ型口徑９㎜│一支          │
│    │半自動手槍（槍枝管制編號：0000000000，│              │
│    │含彈匣）                                        │              │
├──┼────────────────────────┼───────┤
│三  │德國ＭＡＵＳＥＲ廠製ＭＯＤ．９０．ＤＡ型口徑９㎜│一支          │
│    │半自動手槍（槍枝管制編號：0000000000，│              │
│    │含彈匣）                                        │              │
├──┼────────────────────────┼───────┤
│四  │加拿大ＦＭ授權製造ＭＡＲＫ１＊型口徑９㎜制式半自│一支          │
│    │動手(槍枝管制編號：0000000000，含彈匣)│              │
├──┼────────────────────────┼───────┤
│五  │美國ＳＭＩＴＨ＆ＷＥＳＳＯＮ廠製５９０６型口徑９│一支          │
│    │㎜制式半自動手槍（槍枝管制編號：00000000│              │
│    │九九，含彈匣）                                  │              │
├──┼────────────────────────┼───────┤
│六  │口徑９㎜制式半自動手槍子彈                      │二百顆（經鑑驗│
│    │                                                │試射十七顆，餘│
│    │                                                │一百八十三顆）│
├──┼────────────────────────┼───────┤
│七  │行動電話 　　　　　　　　　　　                 │一支          │
└──┴────────────────────────┴───────┘
